【裁判字號】    88,簡上,60
【裁判日期】    890621
【裁判案由】    給付票款
【裁判全文】
臺灣基隆地方法院民事判決  八十八年度簡上字第六十號
    上  訴  人  丁○○
    被  上訴人  甲○○
    訴訟代理人  丙○○
                乙○○
右當事人間請求給付票款事件，上訴人對於中華民國八十八年七月二十六日本院基隆
簡易庭八十八年度基簡字第三三九號第一審判決提起上訴，本院第二審合議庭判決如
左：
    主      文
上訴駁回。
第二審訴訟費用由上訴人負擔。
    事      實
甲、上訴人方面：
一、聲明：
    (一)原判決廢棄。
    (二)被上訴人在第一審之訴駁回。
    (三)第一、二審訴訟費用由被上訴人負擔。
二、陳述：除與原判決（即宣示判決筆錄）記載相同者予以引用外，補稱：
    (一)應廢棄原判決之理由：依原審判決記載，系爭支票（指由上訴人簽發、八十
        八年四月三十日期、由彰化商業銀行仁愛分行付款、面額新臺幣七十五萬元
        之支票一紙，下同）係由冒名沈凌慧之女子詐騙而得（指是被冒名沈凌慧之
        女子騙去的），且系爭支票之提示日期（按應為發票日）係被偽造者，上訴
        人已向臺灣臺北地方法院檢察署告訴（詐欺），由該署以八十八年度偵字第
        一四○九五號偵查中，另上訴人亦向基隆市警察局第二分局刑事組告訴（侵
        占），現由該分局刑事組調查中。
    (二)主張之事實：上訴人將系爭支票交付冒名沈凌慧之女子時，票上並未記載提
        示日期（按應為發票日），且冒名沈凌慧之女子再三向上訴人保證不會提示
        系爭支票，此有電話錄音帶可證。系爭支票係由被上訴人或其前手偽造提示
        日期（按應為發票日），有偽造文書之嫌，即有查明之必要。且沈凌慧乃蓄
        意詐騙上訴人，並為詐欺集團之一份子，故被上訴人持有支票之來源及是否
        為該詐欺集團之一份子，均有查明之必要（請調閱被上訴人於八十八年十一
        月十六日於基隆市警察局第二分局刑事組指認沈凌慧即張晏綾之筆錄，並通
        知張晏綾到庭說明）。
    (三)系爭支票既屬偽造，偽造者即涉犯偽造有價證券罪，該支票即應屬無效之支
        票（意指上訴人即無支付之義務），請廢棄原判決。
    (四)系爭支票確為渠所簽發，惟並未記載發票，且渠亦不認識被上訴人。
三、證據：除援用原審之立證方法外，補提：
    (一)上訴人於八十八年六月十七日所具之刑事告訴狀影本一件。
    (二)上訴人於八十八年七月十四日所具之刑事調查證據聲請狀影本一件。
    (三)與沈凌慧通話之錄音帶一捲及譯文一件。
    (四)臺灣高等法院檢察署八十九年五月三日檢英紀黃字第六八九五號令影本一件
        。
    (五)臺灣臺北地方法院檢察署八十九年度調偵字第一六七號起訴書影本一件。
    並聲請向基隆市警察局第二分局調閱被上訴人於八十八年十一月十六日於該分局
    刑事組指認沈凌慧即張晏綾之筆錄及通知張晏綾到庭說明。
乙、被上訴人方面：
一、聲明：如主文所示。
二、陳述：除與原判決（即宣示判決筆錄）記載相同者予以引用外，補稱：
    (一)系爭支票係至伊上班之美髮店美髮之顧客沈凌慧所交付，用以向伊調現。沈
        凌慧交付系爭支票時，該支票已記載完整。後來伊亦找不到沈凌慧。
    (二)上訴人所述被詐欺之事，伊均不知情，亦與其無關。伊是無辜的。
三、證據：援用原審之立證方法。
    理      由
一、本件被上訴人主張：伊持有上訴人簽發之系爭支票一紙，於八十八年五月十八日
    為付款之提示，竟遭退票，不獲付款，嗣迭向上訴人催討，均不獲置理，為此依
    票據之法律關係，起訴求為上訴人應給付伊七十五萬元及自八十八年五月十八日
    起至清償日止按年息百分之六計算之利息之判決。
二、上訴人則以：系爭支票係被冒名沈凌慧之女子以欲合夥開設公司，無法使用自己
    之支票為由，向渠借票以供擔保使用，且冒名沈凌慧之女子再三保證不會將系爭
    支票提示，渠始簽發系爭支票予冒名沈凌慧之女子（即抗辯渠係被他人詐欺始簽
    發系爭支票），及渠簽發系爭支票時，僅記載金額及蓋章，並未記載發票日；系
    爭支票係由被上訴人或其前手偽造發票日，渠已訴請檢察官及警方偵辦；系爭支
    票既屬偽造，自屬無效之票據（意指渠即無支付之義務）等語，資為抗辯。
三、查被上訴人主張：伊執有上訴人簽發之系爭支票一紙，於八十八年五月十八日為
    付款之提示，竟遭退票，不獲付款之事實，業據提出系爭支票及退票理由單各一
    紙為證（見原審八十八年七月十二日言詞辯論筆錄，影本附於原審卷內），經核
    該張支票外觀上記載完整，並無欠缺票據法第一百二十五條第一項所定支票應記
    載之事項，自屬有效之支票，且上訴人亦自認該張支票確為渠所簽發（僅抗辯簽
    發時未記載發票日），自堪信被上訴人之主張為真實。故上訴人如無足以對抗被
    上訴人之事由存在，即有依票據文義付款之義務（參見票據法第五條第一項、第
    一百二十六條之規定）。以下詳述之。
四、次查上訴人抗辯：系爭支票係被冒名沈凌慧之女子以欲合夥開設公司，無法使用
    自己之支票為由，向渠借票以供擔保使用，且該名女子承諾不會將系爭支票提示
    ，渠始簽發系爭支票予冒名沈凌慧之女子（即抗辯渠係被第三人詐欺，始簽發系
    爭支票），渠已訴請檢察官及警方偵辦等情，雖據提出刑事告訴狀影本一件、刑
    事調查證據聲請狀影本一件、錄音帶一捲及譯文一件、臺灣高等法院檢察署八十
    九年五月三日檢英紀黃字第六八九五號令影本一件為證，惟經核：刑事告訴狀所
    述僅係上訴人片面之詞，本難採信，退步言之，上訴人所訴縱屬為真，該等證物
    亦僅述及上訴人如何遭訴外人張亞力及沈育慧夫妻詐欺，交付現金數百萬元，及
    取得之支票均遭退票，不獲付款而已，並未述及曾遭冒名沈凌慧之女子詐騙而簽
    發系爭支票，上訴人所為抗辯尚難信為真實。再退步言之，縱系爭支票確係上訴
    人被第三人詐欺而簽發，該支票亦非無效之票據（參見民法第九十二條），茲上
    訴人既未抗辯被上訴人係惡意取得系爭支票，並舉證以實其說，依法亦不得對抗
    被上訴人（參見票據法第十三條、第十四條）。
五、再查上訴人抗辯：渠簽發系爭支票時，僅記載金額及蓋章，並未記載發票日；系
    爭支票係由被上訴人或其前手偽造發票日，渠已訴請檢察官及警方偵辦等情，亦
    以前揭證物為證，惟經檢察官偵查結果，僅認訴外人張亞力及沈育慧夫妻涉有詐
    欺罪嫌，予以提起公訴而已，並未認被上訴人有偽造系爭支票發票日之情事，有
    上訴人提出之臺灣臺北地方法院檢察署八十九年度調偵字第一六七號起訴書影本
    一件在卷可稽，上訴人此部分抗辯亦難信為真實。按執票人善意取得已具備票據
    法規定應記載事項之票據者，得依票據文義行使權利；票據債務人不得以票據原
    係欠缺應記載事項為理由，對於執票人，主張票據無效，票據法第十一條第二項
    定有明文。依上訴人所陳，系爭支票確為渠所簽發，僅於簽發系爭支票時未記載
    發票日而已；就上訴人簽發系爭支票時是否確無記載發票日，並無證據可證，已
    難信上訴人之抗辯為真；退步言之，縱上訴人簽發系爭支票時確未記載發票日，
    惟上訴人簽發系爭支票既係交付他人以供擔保使用，則該支票必係具備必要記載
    事項而為有效之支票，或必附有空白補充權，日後他人得據以填載內容使之為有
    效之支票，否則以一絕對無效之票據，在交易上何能供擔保使用？被告於簽發系
    爭支票時，就此自難諉為不知，足見被告顯然知悉日後將由他人填載發票日，並
    已有默示授權之意思表示，因此系爭支票之發票日縱係他人所填載完成，被告仍
    不能主張為無效之支票而拒絕付款。
五、綜上所述，被上訴人所述為真，上訴人之抗辯為不可採，從而被上訴人依票據之
    法律關係請求上訴人給付票款七十五萬元及自八十八年五月十八日（即付款提示
    日）起至清償日止按年息百分之六計算之法定遲延利息，自屬正當，應予准許。
    原審因而判命上訴人如數給付，並依職權宣告假執行，於法並無違誤。上訴意旨
    指摘原判決不當，求予廢棄改判，為無理由，應予駁回其上訴。
六、據上論結，本件上訴為無理由，依民事訴訟法第四百三十六條之一第三項、第四
    百四十九條第一項、第七十八條，判決如主文。
中      華      民      國    八十九    年      六      月    二十一    日
                              民事庭審判長法    官  李  木  貴
                                          法    官  何  怡  穎
                                          法    官  林  金  發
右為正本，係照原本作成。
對本判決不得上訴。
中      華      民      國    八十九    年      八      月      四      日
                                        法院書記官  方  淑  真


司法院資訊處製作；財團法人民間司法改革基金會備份。
